【裁判字號】    95,訴,1181
【裁判日期】    951009
【裁判案由】    違反槍砲彈藥刀械管制條例
【裁判全文】
臺灣彰化地方法院刑事判決             95年度訴字第1181號
公  訴  人  臺灣彰化地方法院檢察署檢察官
被      告  甲○○
選任辯護人  李淵源律師
上列被告因違反槍砲彈藥刀械管制條例案件，經檢察官提起公訴
（95年度偵字第3623號），本院判決如下：
    主  文
甲○○未經許可，持有其他可發射子彈具有殺傷力之改造空氣槍
，處有期徒刑貳年，併科罰金新台幣貳拾伍萬元，罰金如易服勞
役，以罰金總額與陸個月之日數比例折算。緩刑伍年，緩刑期內
付保護管束。扣案之空氣槍壹支（槍枝管制編號：0000000000號
）沒收之。
    事  實
一、甲○○於民國（下同）95年1月間（公訴人誤為二月初），
    在奇摩拍賣網站上，以新台幣（下同）9000元之代價，向真
    實姓名年籍不詳之網友購買改裝完成之漆彈槍一把（槍管直
    徑6mm）後，並於三四日內，另行以800元代價購得瓦斯鋼瓶
    1 個，並隨之組裝在前開漆彈槍底部，成為可發射金屬或子
    彈具有殺傷力之空氣長槍，而未經許可非法持有之，甲○○
    並將上開具有殺傷力之空氣長槍藏放在其所使用之車牌號碼
    8L─9730號後車廂內。嗣為警於95年2月18日下午2時15分許
    ，據報循線在彰化縣北斗鎮○○里地○路481號前，發現甲
    ○○正開啟上開自小客車後車廂放置其他物品時，當場在該
    自小客車後車廂內，扣得上開具殺傷力之空氣長槍1把，始
    知上情。
二、案經彰化縣警察局北斗分局報請臺灣彰化地方法院檢察署檢
    察官偵查起訴。
    理  由
一、訊據被告甲○○對上揭犯罪事實迭於警詢、偵訊、本院準備
    程序及審理時均坦承無訛，又扣案之空氣長槍1把（槍枝管
    制編號：0000000000號），經送內政部警政署刑事警察局鑑
    定之結果，認扣案空氣長槍係以外接中型高壓剛瓶內之氣體
    為發射動力，機械性能良好，經實際試射，測得鋼珠之發射
    速度分別為141、141、140公尺/秒，計算其動能分別為8.75
    、8.75、8.62焦耳，單位面積動能分別為30.94、30.94、30
     .50 焦耳/平方公分。而依日本科學警察研究所之研究結果
     ，彈丸單位面積動能達20焦耳/平方公分，則足以穿入人體
    皮肉層，而具有殺傷力，有該局95年3月29日刑鑑字第09500
    35622號槍彈鑑定書1份附卷可稽，此外，復有彰化縣警察局
    北斗分局員警職務報告1份及查獲現場相片多幀等在卷可資
    佐證，是以本件事證明確，被告上開犯行堪以認定。
二、我國刑法於94年2月2日修正公布，95年7月1日施行（下稱新
    法；修正前刑法下稱舊法）後，依最高法院95年度第 8次刑
    事庭會議決議決議內容，有關新舊法之適用原則如下：
    (一)新法第2條第1項之規定，係規範行為後法律變更所生新舊
      法律比較適用之準據法，於新法施行後，應適用新法第2
      條第1項之規定，為「從舊從輕」之比較。
    (二)基於罪刑法定原則及法律不溯及既往原則，行為之處罰，
      以行為時之法律有明文規定者為限，必行為時與行為後之
      法律均有處罰之規定，始有新法第2條第1項之適用。
    (三)比較時應就罪刑有關之共犯、未遂犯、想像競合犯、牽連
      犯、連續犯、結合犯，以及累犯加重、自首減輕暨其他法
      定加減原因（如身分加減）與加減例等一切情形，綜其全
      部罪刑之結果而為比較。
    (五)從刑附屬於主刑，除法律有特別規定者外，依主刑所適用
      之法律。
    (六)有關主刑罰金刑部分，新法第33條第 5款規定罰金刑為新
      臺幣 1,000元以上，以百元計算之，新法施行後，應依新
      法第2條第1項之規定，適用最有利於行為人之法律。
    (七)易服勞役之折算標準及期限，新法施行後，應依新法第 2
      條第1項之規定，適用最有利於行為人之法律。
    (八)又關於緩刑之宣告，如犯罪在新法施行前，則新法施行後
      之緩刑宣告，應適用新法第74條之規定。
    (九)新法第59條之規定，為法院就刑之酌減審認標準見解之明
      文化，非屬法律之變更。
三、扣案之前揭可發射子彈，具有殺傷力之空氣槍，係屬槍砲彈
    藥刀械管制條例第4條第1項第1款所稱之可發射子彈具有殺
    傷力之手槍，依據同條例第5條之規定，非經主管機關許可
    不得持有，是被告未經主管機關許可持有前開具殺傷力之改
    造手槍，核其所為，係犯槍砲彈藥刀械管制條例第8條第4項
    之未經許可持有可發射子彈具有殺傷力之空氣槍罪。被告長
    時間持有前開具殺傷力之改造手槍，屬於繼續犯性質之單純
    一罪，仍僅成立一罪，併此敘明。又被告行為後，刑法關於
    易服勞役及本刑為罰金刑等規定均有修正，依前揭最高法院
    95 年度第8次刑事庭會議決議內容，應綜其全部罪刑之結果
    而為比較後，始得判斷應適用新法或舊法，經本院為如附表
    所示之比較後，認本件依刑法第2條第1項但書，就以下易服
    勞役及本刑為罰金刑之適用，應依修正後之新法。又被告未
    經許可持有可發射子彈，具殺傷力之空氣槍行為，所犯為法
    定本刑3年以上10年以下有期徒刑，併科新臺幣7百萬元以下
    罰金之重罪，然被告年僅二十餘歲，年輕氣盛，好奇於網路
    上購得而持有，業經被告陳述在卷，其並無供自己或他人犯
    罪之意圖，且於購得該空氣槍後，亦尚未曾進行試射，亦未
    購得子彈，是被告雖持有可供發射子彈之空氣槍，然其並未
    持有子彈，即時危險性相對較輕，其顯係對國家重典認識不
    夠深切，致犯此重罪，被告性格尚非不可教化，是以本件犯
    罪之具體情狀及行為背景觀之，確屬情輕法重，客觀上足以
    引起社會一般人之同情而堪可憫恕，縱宣告法定最低度之刑
    猶嫌過重，爰依刑法第59條之規定，酌予減輕其刑。爰審酌
    被告明知未經主管機關許可不得持有具殺傷力之空氣槍，仍
    為持有之行為，犯罪之動機雖屬可議，且對社會治安仍存有
    潛在之危險，惟其未曾以該槍犯罪，並未因此造成公眾或他
    人之現實惡害，且其持有具殺傷力之改造手槍數量為1支，
    暨被告犯後於本院坦認其犯行，態度尚稱良好等一切情狀，
    量處如主文所示之刑，並就併科罰金刑部分，依修正後刑法
    第42條第3項前段之規定，諭知易服勞役之折算標準。又被
    告前未曾因故意犯罪受有期徒刑以上刑之宣告，此有臺灣高
    等法院被告前案紀錄表存卷可參，被告係因一時好奇始持有
    本件具殺傷力之空氣槍，並無供自己或他人犯罪之意圖，其
    性格尚非不可教化，已如前述，被告犯罪非無可憫之處，且
    其犯後坦認行為失序，態度尚佳，足見深切之悔意，被告經
    此次教訓，當能知所警惕，並無再犯之虞，本院因認上開對
    被告所宣告之刑，應以暫不執行為適當，爰併予宣告緩刑5
    年，並於緩刑期內宣告保護管束，以示警懲。
四、扣案之空氣槍壹支（槍枝管制編號：0000000000號）係屬違
    禁物，應依修正後刑法第38條第1項第1款規定，宣告沒收之
    。
據上論斷，應依刑事訴訟法第299條第1項前段，槍砲彈藥刀械管
制條例第8條第4項，刑法第11條前段、第2條第1項但書、第59條
、第42條第3項前段、第74條第1項第1款、第93條第1項、第38條
第1項第1款，判決如主文。
本案經檢察官張尹敏到庭執行職務。
中    華    民    國    95    年    10    月    9     日
              刑事第一庭  審判長法  官  林欽章
                                法  官  葉明松
                                法  官  姚銘鴻
以上正本證明與原本無異。
如不服本判決，應於判決送達10日內，向本院提出上訴狀 (須附
繕本)。
中    華    民    國    95    年    10    月    11    日
                                書記官 謝志鑫
附錄本案論罪科刑法條
槍砲彈藥刀械管制條例第8條
未經許可，製造、販賣或運輸鋼筆槍、瓦斯槍、麻醉槍、獵槍
  、空氣槍或第4條第1項第1款所定其他可發射金屬或子彈具有
  殺傷力之各式槍砲者，處無期徒刑或5年以上有期徒刑，併科
  新臺幣1千萬元以下罰金。
未經許可，轉讓、出租或出借前項所列槍枝者，處5年以上有
  期徒刑，併科新臺幣1千萬元以下罰金。
意圖供自己或他人犯罪之用，而犯前二項之罪者，處無期徒刑
  或7年以上有期徒刑，併科新臺幣1千萬元以下罰金。
未經許可，持有、寄藏或意圖販賣而陳列第1項所列槍枝者，
  處3年以上10年以下有期徒刑，併科新臺幣700萬元以下罰金。
第 1 項至第 3 項之未遂犯罰之。
附表：
┌──┬─────┬─────────────────────────┐
│編號│修正事項  │  以各別修正事項討論新、舊法之比較適用            │
├──┼─────┼─────────────────────────┤
│ 一 │易服勞役  │修正前刑法第42條第2項前段規定「易服勞役以1元以上3 │
│    │          │元以下折算1日」，且修正刪除前罰金罰鍰提高標準條例 │
│    │          │第2條規定，就其原定數額提高為100倍折算1日，則於修 │
│    │          │正前之易服勞役折算標準，最高應以銀元300元折算1日，│
│    │          │經折算為新臺幣後，應以新臺幣900元折算1日。而修正後│
│    │          │之刑法第42條第3項前段規定「易服勞役以新臺幣1千元、│
│    │          │2千元或3千元折算1日」，比較修正前後之易服勞役折算 │
│    │          │標準，修正前之折算標準顯然較不利（折算後之服勞役日│
│    │          │數較多）；雖修正後刑法第42條將易服勞役之最長期限從│
│    │          │6個月延長為1年，然本案罰金新臺幣60,000元，縱依修正│
│    │          │後最低之折算標準即新臺幣 1千元折算，易服勞役之日數│
│    │          │亦僅60日，尚未超過 6個月，是比較新舊法之結果，應依│
│    │          │刑法第2條第1項但書，適用修正後之刑法第42條第 3項前│
│    │          │段規定，定其折算標準。                            │
├──┼─────┼─────────────────────────┤
│ 二 │主刑罰金刑│刑法第33條第5款有關罰金刑部分，在新法部分係規定為 │
│    │部分      │罰金：新臺幣1,000元以上，以百元計算之。而舊法時則 │
│    │          │係規定為罰金：1元以上。經比較修法前後之規定，應認 │
│    │          │修正前刑法第33條第5款之規定，對行為人有利。       │
├──┴─────┴─────────────────────────┤
│總結：本案綜合前開結果，並參諸前揭最高法院決議，及刑法第2條第1項前段│
│、但書規定之「從舊從輕」原則，因被告所犯，雖依修正前刑法第33條第 5款│
│規定，其法定得予科處之罰金刑最低額度較低，但因本件未對被告併科予罰金│
│最低刑，對被告不生實質之影響，而依修正後刑法第42條第 3項前段規定，其│
│易服勞役之折算標準較高，綜其全部罪刑之比較，本案自應一體適用被告行為│
│後修正之刑法規定予以論處，且依從刑附屬於主刑之原則，本案之沒收，亦應│
│適用新法第38條之規定。                                              │
└──────────────────────────────────┘


司法院資訊處製作；財團法人民間司法改革基金會備份。
